臺灣板橋地方法院刑事判決　　　　　　　　　　　　九十二年度易字第二五一一號
　　公　訴　人　臺灣板橋地方法院檢察署檢察官
　　被　　　告　甲○○
右列被告因詐欺等案件，經檢察官提起公訴（九十二年度偵字第一三四三六號），本
院判決如左：
    主  文
甲○○共同意圖為自己不法之所有，以詐術使人將本人之物交付，未遂，處有期徒刑
壹年。
    事  實
一、甲○○明知某姓名年籍不詳成年男子所持皮夾及其內物品（含大眾銀行金融卡、
    臺北國際商業銀行金融卡、萬泰銀行信用卡、臺北銀行信用卡、全民健康保險卡
    、駕駛執照及機車保險卡各乙份），係來路不明之贓物（上開物品均為丙○○所
    有，於民國九十二年七月十一日二十時前之夜間某時，在臺北縣三重市○○路遺
    失），竟與該成年男子約定由甲○○出面持該皮包內之信用卡冒名刷卡購買金飾
    ，事成後則由該成年男子交付新臺幣（下同）三千元為報酬。甲○○遂於九十二
    年七月十一日二十時許，在位於臺北縣三重市○○路一段二八○號之金門銀樓前
    ，先向該成年男子取得上開皮夾及其內物品而收受之，嗣即與該成年男子基於意
    圖為自已不法所有之犯意聯絡，推由甲○○持所收受上開丙○○遺失之萬泰銀行
    信用卡（卡號：0000000000000000號）進入金門銀樓，向該店
    人員乙○○購買金戒指二枚，並佯為合法持卡人而交付上開信用卡予乙○○欲為
    簽帳使用，以此方式施用詐術致乙○○誤甲○○為持卡人本人而同意接受，惟於
    乙○○依簽帳作業程序向萬泰銀行以電話索取授權碼時，因丙○○業已辦理掛失
    而為萬泰銀行所查覺係遭人冒用，經該銀行立即報警處理，警於乙○○尚未交付
    金戒指予甲○○之前即到場查獲，並起獲丙○○所遺失之上開物品。
二、案經臺北縣政府警察局三重分局報告臺灣板橋地方法院檢察署檢察官偵查起訴。
    理  由
一、訊之被告甲○○固坦認於右開時地收受丙○○遺失物品及持卡購物而遭查獲之情
    事，惟矢口否認有何犯行，辯以係陪同其父之郭姓友人購物，並應其要求代為挑
    選戒指及使用信用卡，伊並不知該等物品係屬贓物云云。經查：
  (一)被告於九十二年七月十一日二十時許，在位於臺北縣三重市○○路一段二八○號
    之金門銀樓前，向某年籍不詳成年男子取得丙○○所有之皮夾乙個及其內物品（
    含大眾銀行金融卡、臺北國際商業銀行金融卡、萬泰銀行信用卡、臺北銀行信用
    卡、全民健康保險卡、駕駛執照及機車保險卡各乙份），嗣被告即持所收受上開
    萬泰銀行信用卡（卡號：0000000000000000號）進入金門銀樓
    ，向該店人員乙○○購買金戒指二枚，並交付上開信用卡予乙○○欲為簽帳使用
    ，經乙○○同意接受，惟於依簽帳作業程序向萬泰銀行以電話索取授權碼時，因
    丙○○業已辦理掛失而為萬泰銀行所查覺係遭人冒用，經該銀行立即報警處理，
    警於乙○○尚未交付金戒指予甲○○之前即到場查獲，並起獲丙○○所遺失之上
    開物品等情，業據被告坦認不諱，核與證人乙○○於警詢及偵查中之證述合致，
    復有扣案上開物品可資佐證。又上開皮夾及其內物品均為丙○○所有，於九十二
    年七月十一日二十時前之夜間某時，在臺北縣三重市○○路遺失之事實，亦據證
    人丙○○於偵查中結證屬實。
  (二)被告雖否認犯行，並執前開情詞置辯，惟其無法指明該交付贓物男子之真實年籍
    俾本院得以傳喚調查，所述是否屬實本有可疑。且其於警詢及偵查中原稱伊係在
    網路咖啡店向一年籍不詳中年男子表示積欠他人款項，該男子稱要告知伊如何賺
    錢，並交付上開皮夾及其內物品，指示以其內之信用卡前往店家刷卡購買金飾，
    事成後伊可獲得三千元云云（參偵查卷第九頁、第十頁、第二十二頁及第三十四
    頁），其後在本院初次準備程序期日時，則改稱係因友人要求陪同購物方有錢借
    伊三千元，然在金門銀樓門口該友人表示要去別處購物，乃交付前述皮包委伊先
    自行進入購買戒指，並指示以皮包內之信用卡簽帳云云（參本院九十二年十月九
    日準備程序筆錄）；嗣其因逃匿經本院通緝到案後，又變異前詞，改稱係其父之
    郭姓友人先借錢給伊，並要求伊陪同至銀樓購買金飾，然因有人打電話給該男子
    ，該男子乃表示要去載朋友來，囑伊先挑戒指並以皮包內之信用卡結帳云云（參
    本院九十三年一月八日訊問筆錄、九十三年二月二十七日審判筆錄）。被告就交
    付贓物及指示刷卡之人係何人？三千元係事前之借款抑或事後之報酬？該男子係
    以另購他物或接載他人為由而先行離開並指示被告單獨進入銀樓刷卡購物？等重
    要情節，先後所述反覆不一，莫衷一是，足見所辯應係事後圖卸之詞，無足採信
    。
  (三)又金融卡、信用卡、全民健康保險卡、駕駛執照及機車保險卡等物，係供個人金
    融交易、保險資格及車輛駕駛等使用之重要物品，為免遭人冒用而受損失，一般
    之人斷無任意交付不相熟識之人持有及使用之可能。本件被告與交付上開品物之
    人並不熟識，該人竟交付被告此等重要物品並任其使用，衡情被告當能認識該等
    物品係屬他人遺失遭竊之贓物無疑，被告率爾收受使用，自屬收受贓物之行為。
    再者信用卡為信用交易工具，經發卡銀行為相當之徵信後製發，非持卡人本人不
    得使用，被告未表明自己真實身分而持他人信用卡消費，顯有冒為真正持卡人之
    意，而其佯為真正持卡人欲憑以簽帳消費，顯無支付價金之意思，其以此方式使
    銀樓人員乙○○誤信其為真正持卡人而同意接受，自已著手於詐術之施用，並使
    人因而陷於錯誤。
  (四)綜上所述，本件事證明確，被告如事實欄所載之犯行堪為認定，應予依法論科。
二、核被告甲○○所為，係犯刑法第三百四十九條第一項之收受贓物罪，及同法第三
    百三十九條第三項、第一項之詐欺取財未遂罪。其與該姓名年籍不詳成年男子間
    就上開詐欺取財未遂罪有犯意之聯絡及行為之分擔，為共同正犯。被告所犯上開
    二罪間，具目的與手段之牽連犯關係，為牽連犯，應依刑法第五十五條之規定從
    其中較重之詐欺取財未遂罪處斷。其已著手於詐欺取財行為之實行，然尚未生使
    人將本人之物交付之犯罪結果，為未遂犯，應依刑法第二十六條前段之規定，按
    既遂犯之刑減輕之。爰審酌被告為圖蠅利而為本件犯行，動機可訾，且信用卡乃
    現代社會普遍而重要之交易工具，並有促進經濟、市場之功效，其運作之良窳則
    端賴社會之信任，被告擅自行使他人之信用卡，雖未得逞，但已相當程度造成此
    項信任之破壞，嚴重妨礙金融交易秩序，自不宜輕縱，且其在偵審多次反覆其詞
    ，匿飾之情甚明，復於審理中逃匿，經本院通緝後始行到案，犯罪後態度不佳等
    一切情狀，量處如主文所示之刑，以資儆懲。
據上論斷，應依刑事訴訟法第二百九十九條第一項前段、刑法第二十八條、第三百三
十九條第三項、第一項、第三百四十九條第一項、第五十五條、第二十六條前段、罰
金罰鍰提高標準條例第一條前段，判決如主文。
本案經檢察官丁○○到庭執行職務。
中      華      民      國      九十三      年      三    月    十二    日
                                  臺灣板橋地方法院刑事第五庭
                                      審判長法  官  林  春  長
                                            法  官  崔  玲  琦
                                            法  官  楊  博  欽
右正本證明與原本無異。
如不服本判決，應於判決送達後十日內，向本院提出上訴狀。
                                            書記官  曾  美  滋
中      華      民      國      九十三      年      三    月    十二    日
附錄本案論罪科刑法條全文：
中華民國刑法第三百三十九條
  意圖為自己或第三人不法之所有，以詐術使人將本人或第三人之物交付者，處五年
  以下有期徒刑、拘役或科或併科一千元以下罰金。
  以前項方法得財產上不法之利益或使第三人得之者，亦同。
  前二項之未遂犯罰之。
中華民國刑法第三百四十九條
  收受贓物者，處三年以下有期徒刑、拘役或五百元以下罰金。
  搬運、寄藏、故買贓物或為牙保者，處五年以下有期徒刑、拘役或科或併科一千元
  以下罰金。
  因贓物變得之財物，以贓物論。
